【裁判字號】    95,簡,103
【裁判日期】    951023
【裁判案由】    綜合所得稅
【裁判全文】
臺北高等行政法院判決
                                     95年度簡字第00103號
原      告  甲○○
被      告  財政部臺北市國稅局
代  表  人  張盛和（局長）住同上
上列當事人間因綜合所得稅事件，原告提起行政訴訟。本院判決
如下︰
    主  文
原告之訴駁回。
訴訟費用由原告負擔。
    事  實
一、事實概要：
  (一)原告民國（下同）90年度綜合所得稅結算申報，因薪資所得
    扣繳稅額申報錯誤（原扣繳稅款新台幣（下同）4,232 元誤
    申為42,320元）及自用住宅購屋貸款利息因資料不全遭剔除
    等由，經被告核定補徵稅額9,826元。嗣經原告於92年5月14
    日補正資料，被告所屬大安分局重新核定結果註銷稅額9,82
    6 元，並以92年5 月22日財北國稅大安綜所字第0920019958
    號函核定退稅3,218 元。
  (二)嗣因原告89年度綜合所得稅尚有欠稅194,988 元，被告乃依
    稅徵稽徵法第29條規定，將原告90年度應退稅款3,218 元抵
    繳其89年度積欠之稅款。原告不服，主張依被告92年5 月22
    日財北國稅大安綜所字第0920019958號函，被告須退稅予原
    告3,218 元，原告至今仍未收到90年度綜所稅之退稅，被告
    應予退稅並加計利息云云，遂提起本件行政訴訟。
二、兩造聲明：
  (一)原告聲明：
    1.訴願決定及原處分均撤銷。
    2.被告需補退稅及利息。
  (二)被告聲明：
    駁回原告之訴。
三、兩造之爭點：
  (一)原告主張之理由：
    1.法務部行政執行署台北執行處，依被告要求，於92年4月
      1日強制執行原告應補繳90年度綜合所得稅11,299元，外
      加利息58元及執行費用56元，合計11,413元。
    2.依據被告92年5月22日財北國稅大安綜所字第0920019958
      號函核定，原告非但不需繳稅，被告仍需退稅3,218元，
      原告迄未收到上開退稅款，被告需補退稅並加計利息。
  (二)被告主張之理由：
    1.按「納稅義務人對於核定稅捐之處分如有不服，應依規定
      格式，敘明理由，連同證明文件，依左列規定，申請復查
      ：……二、依核定通知書所載無應納稅額或應補稅額者，
      應於核定稅額通知書送達後30日內，申請復查。」、「…
      …第1項所稱確定，係指左列各種情形：一、經稅捐稽徵
      機關核定之案件，納稅義務人未依法申請復查者。……」
      、「納稅義務人應退之稅捐，稅捐稽徵機關應先抵繳其積
      欠。……」分別為稅徵稽徵法第35條第1項、第34條第3項
      及第29條所明定。
    2.本件被告初查核定補徵稅額9,826元，嗣後經更正應退稅
      額3,218 元，更正後核定稅額通知書，業經被告於92年5
      月22日以財北國稅大安綜所字第0920019958號函送原告，
      原告未於收受上開核定稅額通知書之次日起30日內申請復
      查，徵諸首揭規定，本件即告確定。
    3.本件經確定應退之稅捐，因原告89年度綜合所得稅尚有欠
      稅194,988 元，被告所屬大安分局乃依前揭稅捐稽徵法第
      29條規定，於92年6 月11日抵繳原告89年度積欠之稅款，
      尚無違誤，原告主張退還其90年度綜合所得稅應退之稅款
      3,218 元，顯係誤解法令，應無足採。又本件原告未經復
      查、訴願即具文向大院提起行政訴訟，其程序上顯有不合
      ，應予以駁回。
    理  由
一、本件訴訟程序進行中，被告之代表人已由張盛和變更為許虞
    哲，茲由新任代表人具狀聲明承受訴訟，核無不合，應予准
    許。
二、關於退還稅款及加計利息部分：
  (一)按稅捐稽徵法第29條規定：「納稅義務人應退之稅捐，稅捐
    稽徵機關應先抵繳其積欠。並於扣抵後，應即通知該納稅義
    務人。」
  (二)查原告於89年度綜合所得稅結算申報，經被告查獲短漏報其
    本人及其配偶管惠莉之營利、薪資、利息所得計新台幣1,69
    3,338 元，被告乃發單補徵稅額194,988 元，案經原告提起
    行政救濟，經本院於93年12月29日以93年度簡字第1382號判
    決駁回原告之訴，並經最高行政法院於95年6 月29日以95年
    度裁字第1414號判決駁回上訴確定在案，此有判決書在司法
    院網站可查。
  (三)是本件被告以原應退之稅款3,218 元，抵繳原告積欠之89年
    度稅款，於法有據，並有線上繳款書在卷可按，原告訴請退
    還稅款並加計利息，為無理由，應予駁回。
三、關於訴願決定及原處分撤銷部分：
  (一)按行政訴訟法第107條第1項第10款規定：原告之訴，有起訴
    不合程式或不備其他要件者，行政法院應以裁定駁回之，是
    對於受處分人並未為不利之行政處分提起撤銷訴訟，復未提
    起訴願，均屬起訴不備要件，應依上開規定予以駁回。
  (二)查被告92年5 月22日財北國稅大安綜所字第0920019958號函
    核定應退稅予原告，對於原告有利，且原告未對其數額有所
    爭執，復未提起訴願，是原告對之提起撤銷訴訟，於法自有
    未合，應併予駁回。
四、因本件屬應適用簡易訴訟程序事件，爰不經言詞辯論，逕以
    判決駁回如主文所示。
五、本件原告之訴為一部不合法，一部無理由，依行政訴訟法第
    98條第3項前段，判決如主文。
中    華    民    國    95    年    10    月   23     日
                  第  五  庭  法  官  王  碧  芳
上為正本係照原本作成。
本件以訴訟事件所涉及之法律見解具有原則性者為限，始得於本
判決送達後20日內向本院提出上訴狀並表明上訴理由，如已於本
判決宣示後送達前提起上訴者，應於判決送達後20日內補具上訴
理由（均按他造人數附繕本），且經最高行政法院許可後方得上
訴。
中    華    民    國    95    年    10    月   23     日
                              書記官  徐  子  嵐


司法院資訊處製作；財團法人民間司法改革基金會備份。
